【裁判字號】    97,訴,242
【裁判日期】    970215
【裁判案由】    毒品危害防制條例
【裁判全文】
臺灣板橋地方法院刑事判決               97年度訴字第242號
公  訴  人  臺灣板橋地方法院檢察署檢察官
被      告  甲○○
                    （現另案
上列被告因違反毒品危害防制條例案件，經檢察官提起公訴（96
年度毒偵字第9593號），因被告於準備程序進行中就被訴事實為
有罪之陳述，經告知簡式審判程序之旨，本院裁定由受命法官獨
任進行簡式審判程序，並判決如下：
    主  文
甲○○施用第一級毒品，累犯，處有期徒刑玖月，扣案之第一級
毒品海洛因壹小包（淨重零點參公克）沒收銷燬之；上開毒品之
外包裝袋壹包，沒收。又施用第二級毒品，累犯，處有期徒刑伍
月，扣案之第二級毒品安非他命壹包（淨重零點陸公克）沒收銷
燬之。上開毒品之外包裝袋壹包，沒收。應執行有期徒刑壹年。
扣案之第一級毒品海洛因壹包（淨重零點參公克），第二級毒品
安非他命壹包（淨重零點陸公克），均沒收銷燬之；上開毒品之
外包裝袋貳包，均沒收。
    事  實
一、甲○○前曾因犯偽造文書案件，經臺灣高等法院以91年度上
    訴字第1745號判決判處有期徒刑6 月確定在案。且其前因施
    用毒品案件，經送強制戒治，於民國89年10月16日期滿釋放
    ，由本院以87年度易字第1699號判決免刑確定後，復因施用
    第二級毒品安非他命案件，經送強制戒治，並由公訴人提起
    公訴，經本院以91年度易字第3224號判決判處有期徒刑6 月
    ，並於92年2 月24日確定。嗣與上開偽造文書案件，經裁定
    應執行有期徒刑11月確定在案。再於93年間，因違反毒品危
    害防制條例案件，經本院以93年度訴字第2230號判決處有期
    徒刑7 、3 月，並定執行有期徒刑8 月確定。又於94年間因
    偽造文書案件，於94年12月23日經本院以94年度訴字第522
    號判處有期徒刑5 月確定，嗣與上開毒品案件，定應執行有
    期徒刑1 年1 月，上開各罪接續執行，於95年8 月10日縮刑
    期滿執行完畢。又於96年間因施用毒品案件於96年9 月26日
    經本院以96年度訴字第1326號判處有期徒刑8 月、4 月，並
    減刑為有期徒刑4 月、2 月，應執行有期徒刑5 月確定在案
    。
二、詎仍無法戒除毒癮，復明知海洛因及安非他命業經公告列為
    毒品危害防制條例第2 條之第1 、2 級毒品，不得非法持有
    、施用，竟基於施用第1 、2 級毒品海洛因及安非他命之犯
    意，於96年4 月29日上午7 時許，在臺北縣新莊市○○路與
    中誠街口附近加油站公共廁所內，海洛因以香煙施用之方法
    ，安非他命則置於玻璃球吸食器內以火燒烤產生煙霧後吸食
    之方式，施用海洛因、安非他命各1 次，嗣於同日上午10時
    30分許，在臺北縣新莊市○○路與中誠街口附近為警查獲，
    並扣得之第1 級毒品海洛因1 包（淨重0.3 公克），第2 級
    毒品安非他命1 包（淨重0.6公克），始悉上情。
三、案經臺北縣政府警察局新莊分局報請臺灣板橋地方法院檢察
    署檢察官偵查起訴。
    理  由
一、訊據被告甲○○坦承前開犯罪實，而被告於96年4 月29日為
    警所採尿液送臺灣檢驗科技股份有限公司檢驗結果，發現確
    有鴉片類、安非他命之陽性反應，此有臺北縣政府警察局偵
    辦煙毒、麻醉藥品案被移送人姓名及代碼對照表、臺灣檢驗
    科技股份有限公司96年5 月15日出具之濫用藥物檢驗報告各
    1 紙附卷可稽，次查，該檢驗中心係先以酵素免疫分析法（
    ＥＩＡ）篩驗，其尿液中海洛因代謝物嗎啡、安非他命濃度
    超出檢測範圍，再以氣相層析質普儀分析法（ＧＣ／ＭＳ）
    確認；其檢驗方法係以「氣相層析儀」先將物質氣化後，再
    經分析管分離，由於各種物質之沸點及對管柱之吸附力不同
    ，在經過檢測器（Detector）測定後，表現出不同之滯留時
    間（Retension time），以滯留時間來判斷係何種物質；再
    利用「質普儀」為檢測器，將物質撞擊成碎片，記錄其質譜
    圖。因每個化合物之鍵結能力不同，故不同之物質會有其特
    定之質譜圖，因此在物質之判斷上有如指紋之鑑定，在理論
    上，扣除人為因素，其精確度已接近百分之百。足證被告前
    開自白應與事實相符，應予信實。復按，毒品危害防制條例
    於92年7 月9 日修正公布，自93年1 月9 日施行，其中第20
    條、第23條將施用毒品之刑事處遇程序，區分為「初犯」及
    「五年內再犯」、「五年後再犯」。依其立法理由之說明：
    「初犯」，經觀察、勒戒或強制戒治後，應為不起訴處分或
    不付審理之裁定；經觀察、勒戒或強制戒治執行完畢釋放後
    ，「五年內再犯」者，因其再犯率甚高，原實施之觀察、勒
    戒及強制戒治既已無法收其實效，爰依法追訴或裁定交付審
    理。至於經觀察、勒戒或強制戒治執行完畢釋放後，「五年
    後再犯」者，前所實施之觀察、勒戒或強制戒治已足以遮斷
    其施用毒品之毒癮，為期自新及協助其斷除毒癮，仍適用「
    初犯」規定，先經觀察、勒戒或強制戒治之程序。從而依修
    正後之規定，僅限於「初犯」及「五年後再犯」二種情形，
    始應先經觀察、勒戒或強制戒治程序。倘被告於五年內已再
    犯，經依法追訴處罰，縱其第三次（或第三次以上）再度施
    用毒品之時間，在初犯經觀察、勒戒或強制戒治執行完畢釋
    放五年以後，已不合於「五年後再犯」之規定，且因已於「
    五年內再犯」，顯見其再犯率甚高，原實施觀察、勒戒或強
    制戒治，已無法收其實效，即應依該條例第10條處罰，此有
    最高法院95年度第7 次刑事庭會議決議可資參照。本件被告
    有如事實欄所載毒品前科情形，有臺灣高等法院被告前案紀
    錄表1 份附卷可稽。參諸前開說明，自無再經觀察、勒戒及
    強制戒治之必要，自應逕行追訴處罰。本件事證明確，被告
    犯行洵堪認定，應予依法論科。
二、按海洛因及安非他命分屬第1 級及第2 級毒品，毒品危害防
    制條例第2 條第2 項第1 款及第2 款定有明文。核被告甲○
    ○所為，係犯毒品危害防制條例第10條第1 項之施用第1 級
    毒品罪及同條第2 項之施用第2 級毒品罪；其持有海洛因及
    安非他命之低度行為，分別為施用之高度行為所吸收，均不
    另論罪。其所犯上開二罪，犯意各別，行為互異，應分論併
    罰。又被告有事實欄所載之執行紀錄，有臺灣高等法院被告
    前案紀錄表在卷可稽，其於有期徒刑執行完畢後之5 年以內
    ，再犯本件有期徒刑以上之上開2 罪，為累犯，應依刑法第
    47條第1 項規定，均加重其刑。爰審酌被告已有施用毒品之
    紀錄，猶因施用海洛因、安非他命再犯本罪，顯未衷心悛悔
    ，漠視法令之禁制，恣意濫用藥品，甚為可訾，兼衡其施用
    安非他命、海洛因所生危害實以自戕健康為主，於他人尚無
    明顯重大危害及其犯後終能供認無隱，態度良好等一切情狀
    ，分別量處如主文所示之刑，並定其應執行之刑，用勵自新
    。
三、扣案之第1 級毒品海洛因毒品1 包（淨重0.3 公克）及第2
    級毒品安非他命1 包（淨重0.6 公克），係第1 、2 級毒品
    ，有臺北縣政府警察局新莊分局查獲涉嫌毒品危害防制條例
    毒品初步檢驗報告書1 紙附卷可參，應依毒品危害防制條例
    第18條第1 項前段規定宣告沒收銷燬之。而扣案上開毒品之
    外包裝袋2 包，係被告所有供施用毒品犯罪所用之物，業據
    被告於本院審理時供述在卷，爰依刑法第38條第1 項第2款
    之規定宣告沒收。
據上論斷，應依刑事訴訟法第273 條之1 第1 項、第299 條第1
項前段，毒品危害防制條例第10條第1 項、第2 項、第18條第1
項前段，刑法第11條前段、第47條第1 項、第51條第5 款、第38
條第1 項第2 款，判決如主文。
本案經檢察官張誌洋到庭執行職務。
中    華    民    國    97    年    2     月    15    日
                  刑事第十八庭  法  官  吳幸娥
以上正本證明與原本無異
如不服本判決應於送達後10日內向本院提出上訴狀
                                書記官  陳靜怡
中    華    民    國    97    年    2     月    15    日
附錄本案論罪科刑法條全文：
毒品危害防制條例第10條
施用第一級毒品者，處六月以上五年以下有期徒刑。
施用第二級毒品者，處三年以下有期徒刑。


司法院資訊處製作；財團法人民間司法改革基金會備份。
